臺灣新竹地方法院行政訴訟判決　
110年度交字第210號
原      告  黃文宏  
被      告  交通部公路總局新竹區監理所

代  表  人  吳季娟  
訴訟代理人  胡惠茹  
上列當事人間交通裁決事件，原告不服民國110年8月13日竹監裁
字第50-CB0000000號違反道路交通管理事件裁決，提起行政訴訟
，本院判決如下：
    主  文
原告之訴駁回。
訴訟費用新臺幣叁佰元由原告負擔。
    事實及理由
一、程序事項：
    本件因屬不服被告所為道路交通管理處罰條例（下稱道交條
    例）第8條之裁決而提起撤銷訴訟，依行政訴訟法第237條之
    7規定，不經言詞辯論，逕行裁判，合先敘明。　　
二、事實概要：
    原告駕駛所有車牌號碼0000-00號自用小客車（下稱系爭車
    輛）於民國110年6月16日14時27分許，行經新北市林口區文
    化北路與八德路（往桃園方向）之路口（下稱系爭路口）時
    ，經新北市政府警察局林口分局（下稱舉發機關）警員依採
    證相片認定原告有「駕車行經有燈光號誌管制之交岔路口闖
    紅燈」之違規行為，並依道交條例第53條第1項規定製單舉
    發。嗣原告提出申訴，然案經舉發機關查明陳述情節及違規
    當時情形，仍認違規事實明確，被告乃依道交條例第53條第
    1項、第63條第1項（漏列第3款）及違反道路交通管理事件
    統一裁罰基準表等規定，於110年8月13日以竹監裁字第50-C
    B0000000號違反道路交通管理事件裁決書（下稱原處分）裁
    處原告罰鍰新臺幣（下同）2,700元整，並記違規點數3點。
    原告不服原處分，提起本件行政訴訟。
三、本件原告主張略以：
    伊確於上揭時地駕駛系爭車輛通過系爭路口，雖然由舉發相
    片看來伊確有闖紅燈，然伊通過系爭路口時實際看到的號誌
    燈是綠燈，且斯時車速緩慢，伊僅是跟著前車向前行駛，且
    前開號誌燈並沒有秒數、亦無黃燈依序顯示，復以斯時前方
    號誌燈被伊前方的貨櫃車遮擋，故伊根本無從判定何時會變
    成紅燈，伊於通過系爭路口時號誌燈已在上方，根本不知自
    己已闖紅燈，否則一般人是不敢冒險在45公尺寬的路口闖紅
    燈的，本件以科技執法之方式讓人民覺得膽顫心驚、動輒得
    咎等語，並聲明：原處分撤銷。
四、被告答辯略以：
（一）本案經舉發機關於110年7月22日以新北警林交字第110523
      4696號函覆略以: 旨揭車輛於110年6月16日14時27分許，
      行經新北市林口區文化北路與八德路口（往桃園方向），
      在設有燈光號誌管制處闖紅燈之違規事實，經本分局逕行
      舉發（科技執法）在案。本案依前開法令規定重新審查，
      舉發員警依所發現之違規事實，並以採證照片佐證，違規
      事實明確，爰依道路交通管理處罰條例第53條第1項之規
      定舉發並無不當；另有關車主陳述駕駛視線遭其他大型車
      輛遮蔽致違規等情節雖非言之無據，惟駕駛人駕車行經交
      叉路口理應遵守路口號誌，駛至路口本應減速查知號誌狀
      況後始進入路口，自不得以無視號誌狀態下通過路口，爰
      相關情詞仍不得採為違規免責之合法理由等語。
（二）經檢視本案採證照片，斯時天色明亮，並可見新北市○○區
      ○○○路○○○路○號誌已轉換為紅燈號誌，原告車輛行駛於中
      內線車道中，2021/06/16 14:26:59.804秒時，原告車輛
      前輪已伸越停止線，2021/06/16，14:27:00.804秒，原告
      無視紅燈號誌業已亮起，而繼續往前行駛至行人穿越道上
      ，2021/06/16，14:27:04.805秒，見原告車輛已通過系爭
      違規路口。由上揭4幀舉發照片可稽，原告駕駛車輛不僅
      伸越至行人穿越道，更已通過路口中央，尚難認駕駛人未
      有穿越路口之意圖，故本案原告之駕駛行為，已違反前揭
      設置規則及交通部函釋之規定，且駕駛人於道路行駛時，
      即應依前揭道安規則之規定注意車前狀況，於行經道路交
      岔路口時，本應注意路口之交通號誌及標線之指示，車輛
      尚未進入路口前，更應注意紅黃綠燈之切換轉換時序，以
      利其於綠燈號誌時穿越路口，或於黃燈或紅燈時為減速暫
      停於該路口之停止線前，避免違規超越停止線或穿越路口
      而有闖紅燈之情事。又原告既為合法考領取得汽車駕駛執
      照之人，有駕駛人基本資料為憑，其對於上述交通相關規
      定應為知悉，不得諉為不知並應確實遵守，雖乏積極證據
      可得證明原告為故意，但其應注意能注意，且依其當時情
      節並無不能注意之情，竟疏未注意（路口紅燈號誌及停止
      線）而未依規定停等，核屬具有過失，自難卸免過失責任
      （依行政罰法第7條第1項規定：「違反行政法上義務之行
      為非出於故意或過失者，不予處罰。」），應可認定。綜
      上採證資料證明，原告違規行為屬實，依法舉發並無違誤
      。並聲明：駁回原告之訴；訴訟費用由原告負擔。
五、本院之判斷：
（一）按汽車行駛至交岔路口，其行進、轉彎，應遵守燈光號誌
      ，道路交通安全規則第102條第1項第1款定有明文。又汽
      車駕駛人，行經有燈光號誌管制之交岔路口闖紅燈者，處
      1,800元以上5,400元以下罰鍰；汽車駕駛人有違反同條例
      第53條規定之情形者，除依該條處罰鍰外，並予記違規點
      數3點，道路交通管理處罰條例第53條第1項、第63條第1
      項第3款分別定有明文。次按，「有關『闖紅燈』行為之認
      定，於道路交通管理處罰條例中並未見相關解釋，另依道
      路交通標誌標線號誌設置規則第170條第1項規定：「停止
      線用以指示行駛車輛停止之界線，車輛停止時，其前懸部
      分不得伸越該線」及同規則第206條第1項第5款（一）規
      定：「車輛面對圓形紅燈表示禁止通行，不得超越停止線
      或進入路口」，若據此認定超越停止線即為闖紅燈，則一
      般大眾恐難以接受，亦非道路交通管理處罰條例當初立法
      精神。故為促使駕駛人回歸對標線之認知，同時兼顧執法
      技術層面與大眾接受程度，茲將面對圓形紅燈時超越停止
      線或闖紅燈之認定敘述如後：（一）車輛面對圓形紅燈時
      仍逕予穿越路口至銜接路段，含左轉直行、迴轉及右轉（
      有關紅燈右轉行為部份，已為道路交通管理處罰第53條第
      2項所另外規範處罰，此部份函釋應不再適用，特附此敘
      明）即視為闖紅燈之行為。（二）有繪設路口範圍者：車
      輛無視於紅燈警示，有穿越路口之意圖，而車身已伸入路
      口範圍亦視同闖紅燈；若僅伸越停止線而未達路口範圍者
      ，則視為不遵守標線指示。（三）無繪設路口範圍者：以
      車輛無視於紅燈號誌，而有穿越路口之企圖，其車身並已
      伸越停止線並足以妨害其他方向人（若有行人穿越道）、
      車通行者亦以闖紅燈論處；若僅車身伸越停止線則以不遵
      守標線指示視之。（四）目前交岔路口已繪設網狀黃線區
      者暫以該範圍視作路口」，此有交通部82年4月22日交路
      字第009811號函釋在案，上開函釋，核屬交通部基於主管
      權責，就法令執行層面所為之解釋，與法律之本旨並無違
      誤，亦未抵觸母法，依法自得予以援用。
（二）次按，違反道路交通管理事件統一裁罰基準及處理細則第
      1條規定：「本細則依道路交通管理處罰條例第92條第4項
      規定訂定之」、第2條第1項、第2項規定：「處理違反道
      路交通管理事件之程序及統一裁罰基準依本細則之規定辦
      理。前項統一裁罰基準，如附件違反道路交通管理事件統
      一裁罰基準表」，核上開統一裁罰基準及處理細則之規定
      ，就其立法目的及功能，乃為防止處罰機關枉縱或偏頗，
      依道路交通管理處罰條例第92條第4項所授權交通部會同
      內政部訂定「違反道路交通管理事件統一裁罰基準及處理
      細則」及其附件「違反道路交通管理事件統一裁罰基準表
      」，用以維持裁罰之統一性與全國因違反道路交通管理事
      件受處罰民眾之公平，不因裁決人員不同，而生偏頗，寓
      有避免各監理機關於相同事件恣意為不同裁罰之功能，並
      非法所不許，於憲法上保障人民財產權之意旨並無牴觸（
      此並有司法院釋字第511號解釋意旨理由足資參照），並
      無違反法律保留原則。再依本件違規行為時點之違反道路
      交通管理事件統一裁罰基準表記載，小型車駕駛人行經有
      燈光號誌管制之交岔路口闖紅燈，於期限內繳納或到案聽
      候裁決者，應處罰鍰2,700元，並記違規點數3點。核此規
      定，既係基於母法之授權而為訂定，且就違反道路交通管
      理事件統一裁罰基準及處理細則附件所示統一裁罰基準表
      中有關道路交通管理處罰條例第53條第1項之裁罰基準內
      容（基準表就不同違規車種，其可能衍生危害交通安全之
      輕重不同，而區分有機車、小型車、大型車，並就其是否
      逾越於期限內繳納或到案聽候裁決之期限不同，分別裁以
      不同之罰鍰標準，其衍生交通秩序危害，既不相同，分別
      處以不同之罰鍰，符合相同事件相同處理，不同事件不同
      處理之平等原則），並未牴觸母法，是被告自得依此基準
      而為裁罰。　　
（三）本件如事實概要所述之事實，除後開兩造之爭執點外，餘
      為兩造所不爭執，且有陳述單、舉發通知單、原處分書及
      送達證書、舉發機關110年7月22日新北警林交字第110523
      4696號函及110年9月3日新北警林交字第1105240311號函
      並檢附科技執法之採証相片、汽車車籍查詢單、駕駛人基
      本資料等件在卷可稽，堪認為真實。惟依原告上開主張及
      被告之答辯意旨，本件兩造主要之爭執點在於：原告駕駛
      系爭汽車，於上開時、地，是否有「駕車行經有燈光號誌
      管制之交岔路口闖紅燈」之違規行為事實？茲析述如下：
（四）經查，依卷附科技執法之4幀採證連續照片可見（見本院
      卷第69-71頁），本件採証時間為110年6月16日14:26:59
      至14:27:04，地點於新北市林口區文化北路與八德路之交
      岔路口，斯時晴天無雨、日照充足、視距良好、車流接續
      。於14:26:59  304採証照片（見本院卷第71頁左上角）
      可見系爭路口號誌燈已為圓形紅燈，系爭車輛行駛於內側
      車道上，車身前緣尚未超越路口停止線，其前方依序為紅
      色小客車、白色貨櫃車，則均已超越停止線、進入系爭路
      口，緊臨系爭車輛之右後側則有一白色小客車行駛於中線
      車道上、距停止線約尚有一個車身之距離；於14:26:59  
      804採証照片（見本院卷第71頁右上角）可見系爭路口號
      誌燈仍為圓形紅燈，系爭車輛前輪已超越路口停止線；於
      14:27:00  804採証照片（見本院卷第71頁左下角）可見
      系爭路口號誌燈仍為圓形紅燈，系爭車輛全車身已行至行
      人穿越道上；於14:27:04  805採証照片（見本院卷第71
      頁右下角）可見系爭路口號誌燈仍為圓形紅燈，系爭車輛
      已向前直行通過系爭路口，原行駛於其右後側之上開白色
      小客車及系爭車輛後方之藍色小貨車則均已停等於路口停
      止線前、並未進入系爭路口。又由14:27:00  804採証照
      片（見本院卷第69頁）可知系爭車輛係於路口號誌燈黃燈
      3秒、紅燈已啟亮約2.6秒後始通過停止線。綜上，系爭路
      口之科技執法設備確已清楚記錄系爭車輛面對圓形紅燈時
      ，竟仍行車超越路口停止線，向前直行穿越路口之整個違
      規過程，是原告於上揭時、地確有駕駛系爭車輛「行經有
      燈光號誌管制之交岔路口闖紅燈」之違規事實，洵堪認定
      。
（五）原告雖當庭就其斯時確有闖紅燈之事實不予爭執（見本院
      卷第106頁），惟主張其斯時視線被前方的貨櫃車遮擋致
      無從看見路口號誌燈、僅係跟著前方車輛向前行駛，且系
      爭路口號誌燈並無餘秒數顯示、亦無黃燈顯示，是無從判
      斷何時會變燈云云。惟由上開採証相片可見，斯時系爭車
      輛前方與白色貨櫃車之間尚有一輛紅色小客車相隔，復以
      系爭車輛為Land Rover休旅車系之車輛，並非底盤極低之
      車種，實難想像原告車輛於行進之間會因前車阻擋，致無
      法看見路口號誌燈之顯示，此參當日在原告駕駛系爭車輛
      右側之白色Nissan休旅車系車輛見前方燈號為圓形紅燈時
      ，亦隨即停車在路口停止線前，未隨前車通過系爭路口。
      又按系爭路口號誌燈時相運作，系爭路口號誌燈轉換係依
      預設時制循一定步階轉換，其依序為綠燈（行車與行人）
      、行人綠閃、行人紅燈、行車黃燈、行車紅燈（含路口號
      誌全紅清道之時間），以第1時相至第4時相依序運作，一
      週期180秒、黃燈及紅燈均各3秒，此有新北市政政府交通
      局110年9月13日新北交工字第1101705288號函在卷可稽（
      見本院卷第73-79頁），亦即系爭路口係於黃燈啟亮3秒結
      束始再啟亮紅燈，是原告主張斯時未有黃燈顯示乙節，亦
      不足採。復按，「圓形黃燈」之設置目的，乃係著眼於道
      路交通乃係動態流通，為使駕駛人能經由黃燈之顯示而判
      斷於該交岔路口進行直行、左轉、迴轉之過程中，是否會
      處於所面對之號誌轉換為「圓形紅燈」之狀態，是駕駛人
      於面對圓形黃燈時，自應判斷黃燈顯示時所在之位置、車
      流量、行車之速度、行進之順暢度等實際狀，決定是否續
      為通行，而非面對「圓形黃燈」時一概准予「搶黃燈」。
      而依據道路交通標誌標線號誌設置規則第231條規定：「
      號誌之燈號變換規定如下：一、行車管制號誌之黃色燈號
      時間得依下表之規定：行車速限50公里/小時以下者，黃
      燈時間為3秒。」可知，故該路口黃燈時間3秒，應已足供
      各式車輛依序踩煞車停等，是系爭路口號誌燈縱無剩餘秒
      數之顯示，原告於面對圓形黃燈時，自應尚有足夠時間衡
      酌上開因素具體判斷是否仍續為通行或及時於停止線前煞
      停至明。復以原告亦自陳斯時車速緩慢，自應有相當的時
      間與空間供其留意、衡酌與及時於停止線前煞停，並無原
      告所稱無從及時判斷、煞停之情，此觀斯時緊臨其後及其
      右後側之車輛均已於路口停止線前煞停自可得證。況車輛
      面對圓形紅燈即表示禁止通行，自不得再行超越路口停止
      線或進入路口，駕駛人於駕車行經有燈光號誌管制之交岔
      路口前，自應再行確認路口燈號是否仍得准許繼續前行、
      進入路口，而非盲從前方車輛繼續行進至明。而原告卻仍
      於黃燈3秒後、號誌轉換為紅燈2.6秒後，仍有超越停止線
      通過路口之行為，揆諸前揭規定及說明，足認原告確有闖
      紅燈之違規行為屬實，原告縱無故意，亦具有過失未確認
      燈號狀況，在有可能闖紅燈情形，亦要通過系爭交岔路口
      行徑無疑，是原告上開主張，自難足採。
（六）末查，為維護公眾交通之秩序與安全，駕駛人駕駛車輛或
      行人在道路上，自應隨時遵守道路交通標誌、標線、號誌
      之指示、警告、禁制規定，並服從執行交通勤務之警察或
      依法令執行指揮交通及交通稽查任務人員之指揮，為駕駛
      人與行人之共同義務與責任，此觀道交條例第4條第1項規
      定自明。而科技執法案件之法源依據乃係依據道交條例第
      7條之2第1項第7款、第2項前段之規定，亦即如當場不能
      或不宜攔截製單舉發者，汽車駕駛人之行為，經以科學儀
      器取得證據資料證明其違規者，得逕行舉發之，而上開科
      學儀器應採固定式，且主管機關應定期於網站預先公布其
      設置地點，俾使民眾預先知悉與注意。原告雖主張本件以
      科技執法之方式進行採証、進行舉發讓人民覺得膽顫心驚
      、動輒得咎云云。然原告為持有合法駕駛執照之駕駛人（
      見本院卷第89頁），就上開應遵行之相關法律規範理應知
      之甚詳，且無論有無科技執法之設置，理應隨時切實遵守
      法規至明，況原告亦自陳系爭路口行車風險較高、駕駛人
      自應更加留意行駛，惟原告卻仍於上揭時、地駕駛系爭車
      輛有闖紅燈之違規行為，已如前述，自非原告所稱動輒得
      咎之情況。另本件科技執法之設置業已預先公佈於新北市
      政府警察局交通警察大隊網站，一般民眾均可輕易預先查
      得、注意，是亦無原告所稱本件採証、舉發之方式有足令
      民眾膽顫心驚之處，合先陳明。
六、綜上所述，原告駕駛系爭車輛有於上揭時間、地點「駕車行
    經有燈光號誌管制之交叉路口闖紅燈」之違規行為，被告依
    道交條例第53條第1項、第63條第1項第3款規定，裁處原告
    罰鍰2,700元，並記違規點數3點，並無違誤。原告以前述理
    由訴請撤銷原處分，為無理由，應予駁回。
七、本件判決基礎已臻明確，兩造其餘攻防方法及訴訟資料經本
    院斟酌後，核與判決結果不生影響，爰不一一詳予論述，併
    此敘明。
八、本件第一審裁判費為300元，應由原告負擔，並確定第一審
    訴訟費用額如主文第2項所示。
九、據上論結，本件原告之訴為無理由，依行政訴訟法第237條
    之7、第98條第1項前段、第237條之8第1項、第237條之9、
    第104條、民事訴訟法第93條，判決如主文。
中　　華　　民　　國　　111 　年　　1  　月　　 18　　日
                  行政訴訟庭　法　官　王佳惠
上為正本係照原本作成。
如不服本判決，應於判決送達後20日內，向本院提出上訴狀並表
明上訴理由（原判決所違背之法令及其具體內容或依訴訟資料可
認為原判決有違背法令之具體事實），其未載明上訴理由者，應
於提出上訴後20日內向本院補提理由書（上訴狀及上訴理由書均
須按他造人數附繕本，如未按期補提上訴理由書，則逕予駁回上
訴），並應繳納上訴裁判費新臺幣750元。
中　　華　　民　　國　　111 　年　　 1 　月　　 18　　日
                              書記官　林盈伸